【裁判字號】    97,裁,3062
【裁判日期】    970612
【裁判案由】    商業登記法
【裁判全文】
最  高  行  政  法  院  裁  定
                                      97年度裁字第3062號
抗  告  人  甲○○
上列抗告人因與相對人臺北市商業管理處間商業登記法事件，對
於中華民國96年7月24日臺北高等行政法院96年度訴字第375號裁
定，提起抗告，本院裁定如下︰
    主  文
抗告駁回。
抗告訴訟費用由抗告人負擔。
    理  由
一、按提起撤銷訴訟，以經合法訴願為要件，此觀行政訴訟法第
    4條之規定即明。當事人未經合法訴願而提起行政訴訟，其
    起訴即屬不備其他要件，行政法院應依行政訴訟法第107條
    第1項第10款後段規定，以裁定駁回其訴。次按訴願之提起
    ，應自行政處分達到或公告期滿之次日起30日內為之，訴願
    法第14條第1項定有明文。訴願逾法定期間，即非合法，其
    復提起撤銷訴訟，自屬起訴不備其他要件，應以裁定駁回之
    。
二、本件抗告人因商業登記法事件，於民國95年8月22日收受相
    對人95年8月15日北市商三字第09534728700號處分書（下稱
    原處分），有送達證書附原處分卷可稽。其提起訴願期間自
    95年8月23日起，算至95年9月21日（星期四）即已屆滿，抗
    告人遲至95年10月11日始提起訴願，有訴願書上收文戳可按
    ，已逾法定期間，其復提起撤銷訴訟，原裁定以其起訴不合
    法，予以駁回，依上開規定及說明，核無違誤。
三、抗告意旨略以：原處分上並未處抗告人罰鍰，亦未勒令停業
    ，致抗告人誤以為只需改善而不須提出訴願。嗣後抗告人接
    獲新台幣（下同）6萬元罰單，再提起訴願已罹於時效，原
    處分模棱兩可實有誤導民眾之嫌。又經營餐廳提供飲酒實屬
    常情，今抗告人奉公守法經營餐廳遭罰6萬元，而無照營業
    卻僅罰1萬元，是何道理？且行政機關本於愛民原則，初次
    處分應以規勸輕罰為主而非重罰云云，而訴請廢棄原裁定。
    經核，訴願法第14條第1項所定提起訴願之30日期間，係屬
    法定不變期間，並不得以當事人之合意予以加長或縮短。且
    本件原處分已為如有不服，應自處分書達到之次日起30日內
    提起訴願之教示記載，亦有該處分書可按，故縱如抗告人主
    張其誤以不須提起訴願云云，亦不影響本件訴願期間之起算
    。又本件抗告人在原審之訴既因訴願逾期而不合法，故抗告
    意旨關於本件實體部分之爭執，本院即無再予審究之必要。
    綜上所述，本件抗告為無理由，應予駁回。
四、據上論結，本件抗告為無理由，依行政訴訟法第104條、民
    事訴訟法第95條、第78條，裁定如主文。
中    華    民    國    97    年    6     月    12    日
                    最高行政法院第二庭
                        審判長法官  高  啟  燦
                              法官  劉  介  中
                              法官  黃  合  文
                              法官  黃  淑  玲
                              法官  楊  惠  欽
以  上  正  本  證  明  與  原  本  無  異
中    華    民    國    97    年    6     月    12    日
                              書記官  張  雅  琴


司法院資訊處製作；財團法人民間司法改革基金會備份。
